臺灣新北地方法院三重簡易庭民事判決
111年度重簡字第1383號
原      告  周楨凱  
被      告  簡佑霖  

上列當事人間請求侵權行為損害賠償事件，原告提起刑事附帶民
事訴訟（111年度交附民字第25號），經刑事庭裁定移送審理，
本院於民國111年11月17日言詞辯論終結，判決如下：
　　主　    文
一、被告應給付原告新臺幣（下同）181,390元，及自民國111年
    3月16日起至清償日止，按年息5％計算之利息。
二、原告其餘之訴駁回。
三、訴訟費用由被告負擔16％，餘由原告負擔。
四、本判決原告勝訴部分得假執行。
    事實及理由
一、原告主張：被告簡佑霖於民國109年3月18日23時14分許，騎
    乘車牌號碼000-000號普通重型機車，行經新北市蘆洲區長
    安街108巷與長安街交岔路口時，本應注意支線道車輛應禮
    讓幹線道車先行，竟疏未注意而貿然直行，適有原告騎乘車
    牌號碼000-0000號普通重型機車（下稱系爭機車）沿長安街
    往中原路方向行駛，見狀閃避不及而發生碰撞，原告並因此
    支出醫療費用10萬元、系爭機車修復費用87,700元、看護費
    用48,000元、不能工作損失85,320元、慰撫金80萬元，合計
    1,120,020元。爰依民法第184條第1項前段、第191條之2、
    第195條規定提起本件訴訟，並聲明：被告應給付原告1,120
    ,020元，及自起訴狀送達翌日起至清償日止，按年息5％計算
    之利息。
二、被告則請求駁回原告之訴。
三、本院之判斷：
　㈠原告主張之事實，業據其提出診斷證明書、109年3月26日新
    北市立聯合醫院住院醫療費用收據、109年4月10日勇助機車
    行估價單等件為據，並經本院依職權向新北市政府警察局蘆
    洲分局調取系爭車禍卷宗查核無訛，堪認原告上開主張之事
    實為真實。
　㈡按民法第191條之2前段規定：「汽車、機車或其他非依軌道
    行駛之動力車輛，在使用中加損害於他人者，駕駛人應賠償
    因此所生之損害。」按因故意或過失，不法侵害他人之權利
    者，負損害賠償責任；汽車、機車或其他非依軌道行駛之動
    力車輛，在使用中加損害於他人者，駕駛人應賠償因此所生
    之損害；汽車行駛至交岔路口，其行進、轉彎，應依下列規
    定：一、應遵守燈光號誌；閃光黃燈表示「警告」，車輛應
    減速接近，注意安全，小心通過；閃光紅燈表示「停車再開
    」，車輛應減速接近，先停止於交岔路口前，讓幹道車優先
    通行後認為安全時，方得續行，民法第184條第1項前段、同
    法第191條之2、道路交通安全規則第102條第1項第1款、道
    路交通標誌標線號誌設置規則第211條第1項第1、2款分別定
    有明文。經查，依卷附道路交通事故現場圖、調查紀錄表之
    記載、現場照片及本院勘驗路口監視器影像所示，被告當時
    行車方向之號誌運作為閃光紅燈，原告行車方向之號誌運作
    為閃光黃燈，被告駕車行經上開閃紅燈路口時，應注意先停
    止於交岔路口前，禮讓幹道車優先通行，被告未停車禮讓原
    告駕車通過，足徵被告對本件事故之發生具有過失，並具有
    相當因果關係甚明。依此，原告依據上開規定請求被告負侵
    權行為損害賠償之責，即屬有據。
　㈢原告請求被告賠償因此所受之損害，核屬有據，茲就其請求
    之項目及金額，是否准許，分別說明如後：
　⒈醫療費用：
　　原告主張因被告前開過失傷害行為受有右側脛股粉碎性骨折
    併疑似右側脛神經損傷與疑似右側脛神經損傷、右側脛骨骨
    折後併總腓神經，脛神經、脛腸神經病變之傷害（下稱系爭
    傷害），因而支出醫療費用10萬元乙節，固據提出前揭診斷
    證明書暨醫療費用收據為證，惟依原告所提之收據金額僅57
    ,985元，故原告請求被告給付醫療費用57,985元，核屬有據
    ，逾此部分之請求，即無理由。
　⒉修車費用：
　　按負損害賠償責任者，應回復他方損害發生前之原狀；債權
    人得請求支付回復原狀所必要之費用，民法第213條第1項、
    第3項分別定有明文。而回復原狀費用既以必要者為限，則
    修理材料以新品換舊品者，即應計算折舊。又按工項若係連
    工帶料，而依工程特性或市場慣例為不可分，或於一般材料
    費用所佔比例遠大於工資費用，未必另行收取工資，而僅就
    材料費差額賺取利潤者，如估價時未區分工資及材料費用，
    原告復未能舉證證明其中材料費用及工資之各別金額，則應
    逕以估價之費用予以折舊估算。系爭機車經送廠修復，共計
    支出維修費用72,600元，此有估價單附卷可憑。而上述估價
    單並未就更換之零件及工資分列價額，依前述說明，應認為
    連工帶料，逕以估價費用計算折舊。復依行政院財政部發布
    之「固定資產耐用年數表」規定，機器腳踏車其耐用年數為
    3年，並依同部訂定之「固定資產折舊率表」規定，耐用年
    數3年依定率遞減法之折舊率為千分之536，其最後1年之折
    舊額，加歷年折舊累計額，其總和不得超過該資產成本原額
    10分之9。查系爭車輛係於108年10月出廠，有系爭機車公路
    監理電子閘門查詢結果在卷足憑，至本件事故發生之109年3
    月18日，系爭車輛之實際使用年數為6個月，故原告就系爭
    機車零件部分得請求之維修金額應以53,143元為限（計算式
    如附表），逾此部分之請求，即屬無據。 
　⒊看護費用：
　　原告主張因系爭事故所受傷勢無法正常作息活動而支出看護
    費用48,000元，依其偵查中所提出之北市立聯合醫院診斷證
    明書內容記載：「4.需專人看護一個月」等語，堪認原告所
    受傷是有受專人看護1個月之必要，又親友代為照顧被害人
    之起居，固係基於情誼，但親友看護所付出之勞力並非不能
    評價為金錢，雖因二者身分關係而免除被害人之支付義務，
    惟此種基於關係之恩惠，自不能加惠於加害人。故由親友看
    護時雖無現實看護費之支付，仍應認被害人受有相當於看護
    費之損害，得向加害人請求賠償，始符公平原則。本院認以
    每日2,000元計算看護費用為合理（計算式：2,000元×30日＝
    28,000元），故原告僅請求48,000元之看護費用，核屬有據
    ，應予准許。
　⒋不能工作損失：
　　雖前揭診斷證明書載有：「出院後不宜負重工作，宜修養三
    個月」等語。然依卷內資料及本院職權查詢之稅務電子閘門
    財產所得調件明細表（限閱卷），並無原告工作收入之相關
    記載，且原告就此部分迄本院宣判前，均未提出任何在職、
    請假或薪資證明予以佐實其確受有不能工作之損失，則自難
    為有利於原告之認定，故其請求85,320元不能工作之損失，
    難認有據，無從憑採。
　⒌精神慰撫金：
　　按慰撫金之多寡，應斟酌雙方之身分、地位、資力與加害之
    程度，及其他各種情形核定相當之數額，該金額是否相當，
    自應依實際加害情形與請求人所受之痛苦及雙方之身分、地
    位、經濟狀況等關係決定之。經查，本件事故發生時原告學
    歷為高中在學、經濟狀況勉持；被告職業為餐飲、學歷為國
    中畢業、經濟狀況勉持等情，業據兩造於警詢時陳述在卷，
    並參酌兩造之稅務電子閘門財產所得調件明細表之財產情形
    ，及斟酌原告因傷住院手術治療，對於身體、精神上所造成
    之痛苦等情形，認原告請求被告賠償精神慰撫金部分，以10
    萬元為適當，逾此數額之請求，則屬過高。　　
四、又按損害之發生或擴大，被害人與有過失者，法院得減輕賠
    償金額，或免除之。前二項之規定，於被害人之代理人或使
    用人與有過失者，準用之，民法第217條第1項及第3項定有
    明文。本件車禍發生時，原告駕駛系爭車輛行經前開閃黃燈
    之交岔路口時，亦應注意減速接近，小心通過，原告疏未注
    意於此，致與被告騎乘機車發生碰撞之過失。是雙方就本件
    事故之發生均有過失，堪以認定。本院參酌雙方之過失程度
    認被告應負70％之肇事責任，原告應負30％之肇事責任。
五、綜上所述，原告依侵權行為之法律關係，請求被告給付181,
    390元【計算式：（醫療費用57,985元＋修車費用53,143元＋
    看護費用48,000元＋精神慰撫金10萬元）×70％＝181,390元，
    元以下四捨五入】，及自起訴狀繕本送達被告翌日即111年3
    月16日（附民卷第2頁）起至清償日止，按年息5％計算之利
    息，為有理由，應予准許，逾此部分請求，則屬無據，爰予
    駁回。
六、本判決係就民事訴訟法第427條規定適用簡易程序所為被告
    敗訴之判決，依同法第436條第2項準用第389條第1項第3款
    規定，應依職權宣告假執行。原告所為宣告假執行之聲請，
    僅在促使法院為此職權之行使，本院自不受其拘束，仍應逕
    依職權宣告假執行，惟此部分聲請既已依職權宣告，無再命
    原告提供擔保之必要，不另為准駁之諭知。
七、訴訟費用負擔之依據：民事訴訟法第79條。
中　　華　　民　　國　　111 　年　　11　　月　　17　　日
                  三重簡易庭  法  官  王凱俐
以上正本係照原本作成。
如不服本判決，應於送達後20日內，向本院提出上訴狀並表明上
訴理由，如於本判決宣示後送達前提起上訴者，應於判決送達後
20日內補提上訴理由書（須附繕本）。
如委任律師提起上訴者，應一併繳納上訴審裁判費。
中　　華　　民　　國　　111 　年　　11　　月　　17　　日
                              書記官  李采錡　
附表
-----
折舊時間           金額
第1年折舊值        72,600×0.536×(6/12)=19,457
第1年折舊後價值    72,600-19,457=53,143